【裁判字號】    94,易,1468
【裁判日期】    950621
【裁判案由】    傷害等
【裁判全文】
臺灣桃園地方法院刑事判決              94年度易字第1468號
公  訴  人  臺灣桃園地方法院檢察署檢察官
被      告  丙○○
            丁○○
上列被告因傷害等案件，經檢察官提起公訴（94年度偵字第1295
3 號），本院判決如下：
    主  文
丙○○以加害財產之事，恐嚇他人致生危害於安全，處有期徒刑
肆月，如易科罰金，以參佰元（即新臺幣玖佰元）折算壹日。
丁○○共同私行拘禁，剝奪人之行動自由，處有期徒刑陸月，如
易科罰金，以參佰元（即新臺幣玖佰元）折算壹日。未扣案以丙○○為發票人之本票捌紙（金額新臺幣貳萬元肆紙、金額新臺幣
參萬元肆紙）均沒收。
    事  實
一、丙○○與丁○○係朋友關係，丙○○偕同不詳姓名之友人於
    民國94年5 月17日凌晨2 、3 時許前往丁○○在桃園縣中壢
    市○○里○○路156 之21號經營之「尚群音樂茶坊」內消費
    ，因細故與丁○○發生爭執而徒手揮打丁○○，致丁○○右
    眼受有瘀血之傷害（此部分未據丁○○告訴），離去時又獨
    自基於恐嚇他人致生危害於安全之犯意，對丁○○恫稱：「
    要砸你的店，讓你店開不下去。」等加害丁○○財產之話語
    ，致丁○○心生畏懼。嗣後丁○○不甘受辱，遂於94年5 月
    23 日 夜間某時，以電話聯繫丙○○至尚群音樂茶坊商談94
    年5 月17日衝突和解之事，適逢丙○○與友人乙○○同在一
    處，丙○○遂與乙○○共同赴約，而乙○○之友人戊○○帶
    同一名女性友人亦前來上址找乙○○，孰料丁○○竟聯絡姓
    名年籍不詳綽號「小阿誠」之成年男子夥同7 、8 位左右之
    不詳姓名成年男子前來尚群音樂茶坊為丁○○助勢，並為丁○○處理之前與丙○○之糾紛，「小阿誠」等人陸續抵達尚
    群音樂茶坊後，丁○○與「小阿誠」及7 、8 位左右姓名不
    詳之成年男子共同基於妨害他人自由、強制他人行無義務之
    事及傷害他人身體之犯意聯絡，到場之不詳姓名之成年男子
    7 、8 人先將店門關上並派人看守，再由「小阿誠」向丙○○、乙○○投遞名片，並表明係代表丁○○處理整件事情，
    並要求丙○○賠償，丁○○亦表示「這件事由我兄弟處理」
    後即回到店內櫃臺處旁觀，惟丙○○不從，雙方人馬因而發
    生衝突，「小阿誠」及上開7 、8 名不詳姓名之成年男子隨
    即持不詳數目之刀、棍棒（均未扣案）包圍丙○○、乙○○
    不讓其等離去限制其等行動自由，以此強暴之方法，復拿出
    預先準備之本票要求丙○○、乙○○簽發本票等無義務之事
    ，丙○○因而心生畏懼而簽發新臺幣（下同）2 萬元之本票
    4 張後，「小阿誠」等人即要求乙○○開立面額3 萬元之4
    張本票，乙○○拒絕簽發本票而強制未遂，因戊○○年事已
    高，「小阿誠」等人遂讓戊○○及女性友人先行離去，隨後
    「小阿誠」及7 、8 名姓名不詳之男子其中3 至5 人持棍棒
    、茶壺從後敲打乙○○之頭部、肩膀、背部、手部等處，致
    乙○○受有左肩挫傷2 處2X3 公分、2X 2公分、背挫傷3X3
    公分、右中指撕裂傷長2 公分等傷害，丙○○在此情況下，
    唯恐乙○○遭逢不測，而改由其再簽發4 張面額均為3 萬元
    之本票，「小阿誠」等人見目的達到，始同意丙○○、乙○○離開現場。嗣經丙○○報警處理，始悉上情。
二、案經丁○○、丙○○、乙○○分別訴由桃園縣政府警察局中
    壢分局報請臺灣桃園地方法院檢察署檢察官偵查起訴。
    理  由
一、被告丙○○、丁○○於警詢所為之供述，分別對於被告丁○○、丙○○之犯行而言，係用以證明被告丁○○、丙○○犯
    罪之證據，而證人戊○○於偵查中所為之證述，對被告丁○○而言，雖均屬審判外之言詞，惟按當事人、代理人或辯護
    人於法院調查證據時，知有第159 條第1 項不得為證據之情
    形，而未於言詞辯論終結前聲明異議者，視為有前項之同意
    ，刑事訴訴法第159 條之5 第2 項訂有明文。是被告丙○○
    、丁○○於警詢中所為之證詞、證人戊○○於偵查中所為之
    證述，既未經檢察官、被告丁○○、丙○○於本院言詞辯論
    終結前聲明異議，並經本院審酌該言詞，認為適當，自得採
    為證據；而被告丙○○、丁○○於偵查中於檢察官面前所陳
    述關於被告丁○○、丙○○之犯行部分，實質上為證明被告
    丁○○、丙○○犯罪之證人陳述，惟並未經具結以擔保其言
    詞之可信性，依刑事訴訟法第158 條之3 之規定，不得作為
    證據，核先敘明。
二、訊據被告丙○○矢口否認有何恐嚇之情事，並辯稱：94年5
    月17日當天係跟朋友去丁○○開的尚群音樂茶坊喝酒，因為
    伊與丁○○都喝醉了，有發生拉扯，有不小心打到丁○○，
    但離開尚群音樂茶坊時，並沒有出口恐嚇丁○○說把店收起
    來不要做了的話云云；被告丁○○亦矢口否認於94年5 月23
    日有與「小阿誠」及7 、8 名不詳姓名人士共同傷害乙○○
    、強制丙○○、乙○○開立本票及妨害丙○○、乙○○之行
    動自由等行為，並辯稱：當天並不是伊叫丙○○來的，是丙○○、乙○○自己到伊店裡喝酒，之後來了另一桌客人，伊
    看到他們與另一桌客人打招呼後，就開始互相拉扯，伊上前
    勸阻還被架到廁所，伊並沒有要丙○○、乙○○簽本票，也
    沒有打人云云。經查：
  (一)被告丙○○部分：
    被告丙○○與不詳姓名之友人於94年5 月17日凌晨2 、3 時
    許前往被害人即同案被告丁○○在桃園縣中壢市○○里○○
    路156 之21號經營之「尚群音樂茶坊」內飲酒消費，因細故
    與丁○○發生爭執，並與丁○○拉扯等情，業據被告丙○○
    於本院審理中所坦承不諱（本院95年6 月7 日審判筆錄第14
    頁），核與丁○○於警詢中所述當天被告丙○○前往消費後
    發生糾紛之情形（偵卷第9 頁）大致相合，可認被告丙○○
    於94年5 月17日凌晨2 、3 時許，確實有前往被害人丁○○
    所開設之尚群音樂茶坊消費無訛。至於被告矢口否認有於離
    去之際向被害人丁○○出言：「要砸你的店，讓你店開不下
    去。」等加害丁○○財產之話語云云，惟此部分經被害人丁○○於警詢中證述：當天被告丙○○還有打伊，並說要砸伊
    的店，讓伊的店開不下去的話，伊當時感到害怕等語明確（
    偵卷第9 頁），核與當天在場之店內員工甲○○於本院審理
    中結稱：94年5 月17日案發當時伊人在櫃檯，有看到被告丙○○與丁○○原本在喝酒，不曉得後來因為何原因兩人打起
    來，丙○○以拳頭打丁○○的臉，最後被告丙○○離去前還
    說要丁○○把店收起來不要做了，要找人來抄店的話等情相
    合（本院95年6 月7 日審判筆錄第3 、4 、7 頁），而被告
    丙○○並未否認證人甲○○於94年5 月17日案發當時在尚群
    音樂茶坊裡工作，證人甲○○雖為被害人丁○○所雇用之員
    工，惟上開證述並無證據可認有何偏頗不實之處，自堪為本
    院所採信，且被告丙○○與被害人丁○○當天既有發生爭執
    及肢體衝突，被告丙○○於離去之際出言恫赫被害人丁○○
    之情，亦非悖於常理；故被告單純辯以：並未出言加害丁○○財產等恐嚇丁○○之話語云云，顯為卸責之詞，難以採信
    。被告丙○○以加害財產之事恐嚇被害人丁○○，使其心生
    畏懼之行為，足堪認定。
  (二)被告丁○○部分：
    被害人即同案被告丙○○於94年5 月23日夜間某時，偕同被
    害人乙○○前往被告丁○○所開設之尚群音樂茶坊飲酒，丙○○、乙○○並與店內另一桌客人數名發生爭執等情，業據
    被告丁○○於本院審理中供承甚明（本院94年12月7 日準備
    程序筆錄第3 頁），而當天店內另一桌客人其中一人表明係
    「小阿誠」及為被告丁○○處理94年5 月17日與被害人丙○○衝突之事，隨後店裡又陸陸續續來了7 、8 人圍繞在被害
    人丙○○、乙○○周圍不讓其等離去，並要求被害人丙○○
    、乙○○開立本票等情，除有被害人丙○○於警詢中指述：
    當天被告丁○○夥同朋友手持棍棒、西瓜刀等強押伊簽署8
    張共20萬元之本票（2 萬元4 張、3 萬元4 張）等語（偵卷
    第5 頁）外，並據被害人乙○○於本院審理中證稱：當時陪
    同丙○○到被告丁○○開的店裡，隔壁一桌坐了3 、4 人有
    過來我們這一桌坐，後來陸陸續續又從門口進來十幾人，有
    的站在我後面，有的站在丙○○後面，其中一人名叫「小阿
    誠」給我們1 張名片，說代表被告丁○○，還說跟丁○○打
    架要賠償多少等話語，被告丁○○說「我都不知道，這是我
    兄弟在處理，我全權交給他處理。」後就閃到櫃檯去了，後
    來那一票人就押著丙○○到隔壁桌開本票，後來又拿空白本
    票要我簽，我說「憑什麼叫我簽？」，後面的人約3 至5 位
    就拿棍子、茶壺打我後腦、肩膀、背部等處，還有人拿刀子
    站門口不准我們出去，我被打後，對方就要丙○○代替我簽
    本票，如果不簽，對方就不准我們出去，這些過程中被告丁○○都在櫃檯往我們這邊看，沒有講話等語（本院95年4 月
    21日審判筆錄第4 至11頁），及94年5 月23日在場之證人戊○○於本院審理中結稱：當天我打電話問乙○○在何處，乙○○說人在尚群音樂茶坊，我就跟另一名女性友人過去了，
    當時店裡還有3 、4 個人，我坐下沒多久，外面就進來約7
    、8 人把門守住，我看到有人拿出本票要丙○○簽，如果不
    簽對方就不放人，要求簽本票的人都幫著被告丁○○講話，
    還說「你敢打我的大哥」等話，丙○○簽完4 張後，對方還
    拿空白本票要乙○○簽，因為乙○○是幫丙○○來調解被告
    丁○○與丙○○打架的事，乙○○不簽，後來就由丙○○代
    簽，後來對方有先讓我離開，我離開前還沒有看到雙方打起
    來，但有看到有人站在乙○○後面拍乙○○後腦，而案發當
    時被告丁○○都在店裡等語（偵卷第51、52頁，同上日期審
    判筆錄第12至21頁）明確，而被害人乙○○受有左肩挫傷2
    處2X3 公分、2X2 公分、背挫傷3X3 公分、右中指撕裂傷長
    2 公分等傷害，復有被害人乙○○提出華揚醫院診斷證明書
    可證（偵卷第16頁），此外復有「小阿誠」名片1 張（偵卷
    第19頁）在卷足稽，足認被害人丙○○、乙○○於94年5 月
    23日夜間在被告丁○○所開設之尚群音樂茶坊店內，確實受
    「小阿誠」及另姓名年籍不詳之成年人約7 、8 名等人妨害
    行動自由，被害人丙○○並在此強暴行為下簽發4 張面額2
    萬元、4 張面額3 萬元共8 張本票得逞，而脅迫被害人乙○○簽下本票未達到目的，再由其中3 至5 名人士出手毆打乙○○成傷等情，至為明確。至於被告丁○○辯稱：當天並非
    由伊叫丙○○來的，而丙○○與另一桌客人自行發生衝突的
    事，伊不清楚，另一桌客人也不是伊叫來的，且衝突發生後
    ，伊還有被架到廁所去云云，惟查，證人乙○○於本院審理
    中已證稱：當天是丙○○在伊店裡接到電話，是丁○○約丙○○過去談，所以伊就陪丙○○一起過去等語（同上審判筆
    錄第4 頁），且被告丁○○所使用之行動電話號碼000000
    0000號與被害人丙○○使用之行動電話號碼0000000000號於
    94年5 月23日夜間9 時29分零5 秒許確實曾有聯繫，有中華
    電信（行動）資料查詢可參（偵卷第39頁），且衡情被害人
    丙○○於數日前即94年5 月17日才與被告丁○○發生衝突，
    若非被告丁○○主動要求被害人丙○○前往洽談賠償事宜，
    被害人丙○○豈會主動前往？被告丁○○此部分所辯顯與常
    情不符；又證人即被告丁○○僱用之店員甲○○於本院審理
    中雖稱：當天丁○○沒有參與打架，丁○○還被很多人拖去
    廁所關起來，外面兩方人馬就掀桌子、砸東西，當天也沒有
    看到簽本票的事情等語（本院95年6 月7 日審判筆錄第4 至
    12頁），惟證人甲○○亦稱：94年5 月23日當天丙○○與朋
    友進來喝酒，另一桌客人還沒來之前，丁○○還有跟丙○○
    等人坐下來喝酒，大家都喝得很高興等語（本院95年6 月7
    日審判筆錄第9 頁），惟94年5 月17日被告丁○○與丙○○
    既已發生流血衝突，相隔僅數日後，兩人竟能把酒言歡，顯
    非合常情，再者，證人乙○○、戊○○於本院審理中均證稱
    ：當天「小阿誠」等人是要幫被告要丁○○處理94年5 月17
    日丁○○與丙○○衝突的事宜，證人乙○○亦稱：被告丁○○還表示全權交由「小阿誠」等人處理後，就在櫃檯旁觀等
    語，已如前所述，而證人戊○○於偵查中更結稱：當天簽本
    票的時候甲○○都在場，應該都知道等語（偵卷第52頁），
    證人甲○○既受雇於被告丁○○，所證述94年5 月23日案發
    情形，顯與常情及其餘證人所述情形不合，而有偏頗被告丁○○之虞，此部分之證詞難為本院所遽信。再參被告丁○○
    於偵查中經檢察官質之「是否找小阿誠等來處理本件糾紛？
    」，被告丁○○答稱：「沒有。當時他們也沒有講到我與成
    （即丙○○）之糾紛。」，被告丁○○既辯稱被架到廁所，
    所以本案與其無關云云，又怎能知悉被害人丙○○與「小阿
    誠」等人未談及94年5 月17日之糾紛等情？顯見被告丁○○
    此部分所辯顯與事實不符，為臨訟杜撰之詞甚為明確。綜上
    所述，被告丁○○係因94年5 月17日與被害人丙○○發生衝
    突受傷，而心有不甘，於94年5 月23日聯絡被害人丙○○至
    尚群音樂茶坊商談和解事宜，又委託姓名年籍不詳綽號「小
    阿誠」之成年男子及7 、8 位左右之不詳姓名成年男子前來
    尚群音樂茶坊助勢處理，被告丁○○即與「小阿誠」等人共
    同基於妨害他人自由、強制他人行無義務之事及傷害他人身
    體之犯意聯絡，由「小阿誠」等人攜帶刀、棍棒剝奪被害人
    丙○○、乙○○之行動自由，並強制被害人丙○○、乙○○
    簽發本票之無義務之事，丙○○在強暴行為下，即簽發本票
    ，乙○○不從而強制未遂，「小阿誠」等人中3 至5 名不詳
    人士即持棍棒、茶壺毆打乙○○成傷，被害人丙○○唯恐被
    害人乙○○遭逢不測，而改由其再簽發本票，「小阿誠」等
    人見目的達到，始放被害人丙○○、乙○○離開現場等犯行
    明確，應依法論科。
三、核被告丙○○所為，係犯刑法法第305 條之恐嚇危害安全罪
    ；而按刑法第302 條第1 項及第304 條第1 項之罪，其所保
    護之法益均為被害人之自由，而私行拘禁，仍不外以強暴、
    脅迫為手段，其罪質本屬相同，惟第302 條第1 項之法定刑
    ，既較第304 條第1 項為重，則以私行拘禁之方法妨害人自
    由，縱其目的使人行無義務之事，或妨害人行使權利，仍應
    逕依第302 條第1 項論罪，並無適用第304 條第1 項之餘地
    ，最高法院29年上字第3757著有判例，被告丁○○剝奪丙○○、乙○○行動自由，係以強制丙○○、乙○○簽發本票為
    目的，而強制丙○○簽發本票等無義務之事既遂、強制乙○○簽發本票等無義務之事未遂，故被告丁○○所為，則係犯
    刑法第277 條第1 項普通傷害罪、第302 條第1 項剝奪他人
    行動自由罪，不另論刑法第304 條強制罪，此部分起訴之法
    條應予變更。被告丁○○與姓名、年籍綽號「小阿誠」之成
    年男子及另7 、8 姓名、年籍不詳之成年男子間，就上開犯
    行有犯意聯絡，推由「小阿誠」及另7 、8 名年籍不詳之成
    年男子實施犯行，應論以共同正犯。被告丁○○以一行為同
    時剝奪被害人丙○○、乙○○之行動自由，係一行為觸犯數
    罪名，為想像競合犯，應依刑法第55條規定，從一重之剝奪
    他人行動自由罪處斷。被告丁○○與「小阿誠」等人為使被
    害人丙○○、乙○○簽發本票而剝奪被害人丙○○、乙○○
    之行動自由，被害人乙○○因有所不從，被告丁○○與「小
    阿誠」等人即進而基於傷害之故意毆打被害人乙○○，被告
    丁○○所犯剝奪他人行動自由罪與普通傷害罪間，有方法、
    目的之牽連關係，依刑法第55條規定，應從較重之剝奪他人
    行動自由罪處斷。公訴意旨就被告丁○○剝奪他人行動自由
    犯行，雖未據起訴，然公訴人已就被告丁○○所犯強制犯行
    起訴，基於起訴事實擴張及被告丁○○所犯此部分與上開被
    告丁○○所犯之普通傷害罪部分既有牽連犯之關係，為起訴
    效力所及，本院自應併予審究。爰審酌被告丙○○、丁○○
    為舊識，僅因細故起爭執而萌生犯意，再斟酌被告二人犯罪
    之動機、目的、手段，犯後否認犯罪態度不佳，暨其等平日
    素行、智識程度等一切情狀，分別量處如主文所示之刑，並
    均諭知易科罰金之折算標準。被告丁○○及「小阿誠」等人
    用以犯罪之不詳數目刀、棍棒，並未扣案，且不得而知究為
    何人所有之物，難以確認係被告丁○○或「小阿誠」等人所
    有之物，爰不依刑法第38條第1 項第2 款諭知沒收，至於被
    告丁○○強制被害人丙○○簽發之本票8 紙（金額2 萬元4
    張、金額3 萬元4 張），為被告丁○○及共犯「小阿誠」等
    人因犯罪所得之物，並無證據證明已滅失，應依刑法第38條
    第1 項第3 款宣告沒收，附此敘明。
四、公訴意旨另以：被告丙○○於94年5 月17日凌晨前往被害人
    丁○○之「尚群音樂茶坊」消費，於同日凌晨3 時許離去時
    基於傷害他人身體之犯意，而毆打被害人丁○○，致丁○○
    右眼受有瘀血之傷害，因認被告丙○○另涉犯刑法第277 條
    第1 項之普通傷害罪。惟按告訴乃論之罪，未經告訴者，法
    院應諭知不受理之判決，刑事訴訟法第303 條第3 款定有明
    文。經查，被告丙○○被訴涉犯刑法第277 條第1 項傷害罪
    ，依同法第287 條前段之規定，須告訴乃論，而被害人丁○○雖於警詢中提出告訴，惟於偵查中已表明要告被告丙○○
    恐嚇罪，不告傷害罪等語（偵卷第24頁），且被害人丁○○
    亦未提出受有傷害之診斷證明書，可見被害人丁○○當時並
    未就被告丙○○涉嫌普通傷害罪部分有提出告訴之意思，故
    被告丙○○涉犯普通傷害罪部分既未據告訴，本院就此部分
    原應為不受理之諭知，惟檢察官既認此部分與被告丙○○所
    犯恐嚇危害安全罪而經本院論罪科刑之部分有牽連犯之裁判
    上一罪關係，爰不另為不受理之諭知。
據上論斷，應依刑事訴訟法第299 條第1 項、第300 條，刑法第
28條、第305 條、第302 條第1 項、第277 條第1 項、第55條、
第41條第1 項前段、第38條第1 項第3 款，罰金罰鍰提高標準條
例第1 條前段、第2 條，判決如主文。
本案經檢察官徐文豪到庭執行職務。
中    華    民    國    95    年    6     月    21    日
                    臺灣桃園地方法院刑事第四庭
                        審判長法  官    黃斯偉
                              法  官    張淑華
                              法  官    蘇昭蓉
以上正本證明與原本無異。
如不服本判決，應於送達後10日內，向本院提出上訴狀。
                              書記官    韓若玉
中    華    民    國    95    年    6     月    21    日
附錄法條：刑法第305 條、第302 條、第277 條
中華民國刑法第305條
(恐嚇危害安全罪)
以加害生命、身體、自由、名譽、財產之事，恐嚇他人致生危害
於安全者，處二年以下有期徒刑、拘役或三百元以下罰金。
中華民國刑法第302條
(剝奪他人行動自由罪)
私行拘禁或以其他非法方法，剝奪人之行動自由者，處五年以下
有期徒刑、拘役或三百元以下罰金。
因而致人於死者，處無期徒刑或七年以上有期徒刑，致重傷者，
處三年以上十年以下有期徒刑。
第一項之未遂犯罰之。
中華民國刑法第277條
(普通傷害罪)
傷害人之身體或健康者，處三年以下有期徒刑、拘役或一千元以
下罰金。
犯前項之罪因而致人於死者，處無期徒刑或七年以上有期徒刑；
致重傷者，處三年以上十年以下有期徒刑。


司法院資訊處製作；財團法人民間司法改革基金會備份。
